臺灣基隆地方法院刑事判決　　　　　　　　　　　　　　九十年度訴字第六三八號
　　公　訴　人　臺灣基隆地方法院檢察署檢察官
　　被　　　告　丁○○
　　指定辯護人　本院公設辯護人　乙○○
右列被告因公共危險案件，經檢察官提起公訴（九十年度偵字第四○八八號），本院
判決如左：
    主  文
丁○○放火燒燬現供人使用之住宅，未遂，累犯，處有期徒刑年拾月。扣案之蠟燭
壹根沒收。
    事  實
一、丁○○曾於民國八十五年十月十一日晚間持菜刀砍斷瓦斯桶輸送管，漏逸煤氣造
    成氣爆，致生公共危險，及違反麻醉藥品管理條例等案件，經臺灣臺北地方法院
    判處有期徒刑五月、二月，應執行有期徒刑六月確定，甫於八十六年九月二十四
    日執行完畢，猶不知悔改，復於九十年九月三日中午十二時許，在臺北縣瑞芳鎮
    ○○路一四七號前因細故與甲○○發生爭執，懷恨在心，竟基於放火之故意，於
    同日下午二時三十分許，以報紙包住太陽牌純丁烷（起訴書誤載為純乙烷）瓦斯
    罐一瓶及蠟燭一根，以打火機點燃報紙後，丟進甲○○所居住之臺北縣瑞芳鎮○
    ○路五九號一樓（起訴書誤載為瑞芳鎮○○路一四九號二樓）住處，所幸該處當
    時紗門關掩，瓦斯罐等物反彈至門前空地，經甲○○及己○○發現後將火撲滅，
    始未釀成災。
二、案經臺北縣警察局瑞芳分局報告臺灣基隆地方法院檢察署檢察官偵查起訴。
    理  由
一、訊據被告丁○○矢口否認右揭引燃包覆瓦斯罐之報紙而縱火之犯行，辯稱伊與被
    害人甲○○有金錢糾紛，伊於九十年九月三日中午十二時許，因家中拜拜需要，
    自現住處攜帶瓦斯罐要前往伊父母位於臺北縣瑞芳鎮○○路一三○號住處，恰與
    被害人在臺北縣瑞芳鎮○○路、岳王路口巧遇，並發生口角爭執，因被害人先出
    拳毆打，伊始將瓦斯罐丟向甲○○臉部後，隨即離去，事後雖曾攜帶一鐵棍前往
    被害人住處，但並未縱火云云。惟查：
  (一)右揭犯罪事實業據被害人迭於警訊、偵查中指訴明確，復以證人身分於本院調查
    中結證稱：「後來到了下午二點半左右，我人在家裡面，突然聽到門口有一聲巨
    響，我跑出來看到壹包用報紙包著的長型物品著火，我趕緊先用拖鞋滅火後，我
    當時有看到被告逃走」（本院九十年十一月十二日訊問筆錄參照）等語，核與證
    人己○○證稱：「（你有無親眼目睹被告丁○○縱火的經過？）有，當天下午二
    點多我騎車要回家拿東西，在機車上就看到被告丁○○一手上拿著好像是一把長
    刀，另外一手拿著壹包報紙包著約三十公分長的不明物品正站在駁崁下方，接著
    他突然拿出打火機將報紙點燃然後丟入岳王路五十九號就是丟到我家一樓門口空
    地，我就大聲他喊說：『你在丟什麼東西』，接著就聽到一聲巨響，我嚇了一跳
    ，就跑過去，這時我外甥甲○○也跑出來用腳踩熄火勢，隨後並追出去查看是誰
    丟的」（本院九十年十一月十二日訊問筆錄參照）等情相符，足認被害人之指訴
    應非無據。
  (二)被告雖辯稱扣案瓦斯罐係當日中午十二時許與被害人發生爭執時丟向被害人，當
    時未將瓦斯罐撿回，致遭被害人據為誣陷伊縱火之物證云云，然被告初於警訊中
    供稱該瓦斯罐係因家中祭拜，要攜往父母住處充填打火機所用，因為當天下雨，
    所以才以報紙包覆並以橡皮筋固定；嗣於本院調查中先供稱該瓦斯罐係家中要用
    來修理水電（燒水管）之工具，包覆之報紙不是伊所有，其後又改稱報紙係伊所
    包覆，但沒有用橡皮筋（本院九十年十一月二十七日訊問筆錄參照）云云，前後
    反覆不一之供述，已難盡信。且自證人即臺北縣警察局瑞芳分局警員戊○○結證
    稱：「是在九十年九月五日勤務中心通報在瑞芳鎮○○路二○○號前發生打架糾
    紛，我就跟另外一位同事鍾春雄到現場處理，到了現場只看到甲○○在場，他就
    提起九月三日當天被告丁○○曾經將瓦斯罐丟到他家的紗門，他表示當天他在家
    裡睡覺，突然聽到一聲巨響，他出門一看，發現有人將瓦斯罐丟向他家紗門，因
    為瓦斯罐上的報紙著火，他以拖鞋滅火，他表示雖然沒有親眼看到丁○○丟瓦斯
    罐，但衝出家門時，有看到丁○○逃離現場，我們就跟他家裡去取回瓦斯罐，當
    時瓦斯罐是放在他家門口前面陽台的角落」（本院九十年十二月二十八日訊問筆
    錄參照）等情，佐以證人即被告之父丙○○到庭證稱：「當天（指九十年九月三
    日）中午我回家休息吃飯，被害人的母親打電話給我，說我兒子到他家丟手榴彈
    ，我到被害人家中時，是有看到一罐瓦斯及燒焦的報紙，該瓶瓦斯是我之前買來
    充填打火機用的。過去看的時候問他們是否有損失，他們表示沒有，而我也不清
    楚我兒子有沒有丟，所以當場我認為是小事」（本院九十年十二月二十八日訊問
    筆錄參照）等情，則若被害人有心誣陷被告，二人發生爭執後直接報警處理即可
    ，應無於案發後立即要求被告家屬出面解決縱火糾紛，嗣於再度發生爭執為警到
    場處理時始為前揭指訴，且警員到場時亦能直接目擊瓦斯罐等縱火工具遺留現場
    之可能，足認被告此部分之辯解並無可採。
  (三)又扣案之物經本院勘驗結果係太陽牌純丁烷（起訴書誤載為純乙烷）瓦斯罐及長
    約二十五公分之紅色蠟燭，瓦斯罐包裝上註明瓦斯打火機專用，總重四四○公克
    ，淨重三二○公克，經本院當庭搖晃裡面仍有液化瓦斯約半瓶（本院九十年十二
    月二十八日訊問筆錄參照），為警扣得之時，瓦斯罐與蠟燭間以橡皮筋綁縛，其
    外包覆以報紙，報紙有明顯燒焦變黑痕跡，有卷附照片四張可佐；又案發現場即
    被害人住處係住宅區、附近人口密集，住家一樓高於地面約四公尺，前方有一水
    泥平台空地，正面為白鐵門及紗門，附近堆放有盆景、桌椅、廢棄電器等易燃雜
    物，業經本院赴現場勘驗查明，有本院九十年十二月十日勘驗筆錄及現場照片十
    一張在卷可參，被告雖未直接漏逸瓦斯罐內瓦斯，該瓦斯罐亦未爆炸，然其將包
    覆瓦斯罐、蠟燭等易燃物之外覆報紙點燃後，朝被害人住處內丟擲，顯係蓄意放
    火燒燬現供被害人居住之住宅以圖泄憤甚明。
  (四)本案事證明確，被告犯行堪可認定，應依法論科。
二、按刑法第一百七十六條之準放火罪，以其燒燬之原因係由於爆炸所致，亦即藉其
    爆風、高熱等急烈膨脹力，致其物毀壞或焚燬之義，如單純之以火藥或煤氣等為
    放火之方法，並非利用其膨脹力使之炸燬者，應逕依放火罪論處，不成立該條之
    罪（最高法院八十四年臺上字第一一三四號判例意旨參照）。查被告係以引燃包
    覆易燃物之報紙以行放火，並非以漏逸瓦斯罐內煤氣之爆炸方式放火，且因被害
    人即時將火撲滅而未釀成災，核其所為，係犯刑法第一百七十三條第三項、第一
    項之放火燒燬現供人使用之住宅未遂罪。查被告前曾受如事實欄所載有期徒刑之
    執行，此有臺灣高等法院被告全國前案紀錄表附卷可考，其於有期徒刑執行完畢
    後五年以內，再犯本件最重本刑為有期徒刑以上之刑之罪，為累犯，應加重其刑
    。又被告已著手於犯罪行為之實行而不遂，為未遂犯，爰依刑法第二十六條之規
    定減輕其刑，並依法先加而後減之。爰審酌被告前因割破瓦斯輸送管造成氣爆之
    公共危險案件，經法院判處有期徒刑五月確定，有卷附臺灣臺北地方法院八十五
    年度易字第七○八一號刑事判決影本一紙可佐，僅因口角爭執竟再犯本件放火罪
    ，若非被害人即時將火撲滅，以案發現場堆放雜物之情形，極易引燃延燒附近民
    宅，危害非輕，併其犯後猶無悔悟之心等一切情狀，量處如主文所示之刑示懲。
三、扣案之蠟燭及瓦斯罐非屬違禁物，均係被告供本件犯罪所用之物，被告雖否認蠟
    燭為其所有，然自蠟燭與瓦斯罐綁縛情形以觀，顯係被告所有之物，用以遂行前
    揭犯行，此業經本院認定明確，自應加以宣告沒收；至瓦斯罐係被告之父丙○○
    所有，業據彼證述在卷，自無宣告沒收之問題。
四、據上論斷，應依刑事訴訟法第二百九十九條第一項前段，刑法第一百七十三條第
    三項、第一項、第四十七條、第二十六條前段、第三十八條第一項第二款，判決
    如主文。
本案經檢察官賴正聲到庭執行職務。
中      華      民      國    九十一    年      一      月     三十     日
                                  臺灣基隆地方法院刑事第二庭
                                      審判長法  官  邱 志 平
                                            法  官  蔡 岱 霖
                                            法  官  楊 皓 清
右正本證明與原本無異。
對於本件判決如有不服，應於收受送達後十日內，向本院提出上訴書狀，上訴於臺灣
高等法院，並按他造當事人之人數附具繕本。
                                            書記官  邱 李 和
中      華      民      國    九十一    年      一      月     三十     日
附錄論罪法條
刑法第一百七十三條第一項、第三項：
放火燒燬現供人使用之住宅或現有人所在之建築物、礦坑、火車、電車或其他供水、
陸、空公眾運輸之舟、車、航空機者，處無期徒刑或七年以上有期徒刑。
第一項之未遂犯罰之。
